臺灣高雄地方法院刑事裁定　　　　　　 96年度交聲字第795號
原處分機關　高雄市政府
異　議　人　甲○○
上列受處分人因違反道路交通管理處罰條例案件，對於高雄市交
通事件裁決所於民國96年8 月14日所為之處分（原處分案號：高
市府交裁字第32-Z00000000 號）聲明異議，本院裁定如下：
    主  文
異議駁回。
    理  由
一、原處分意旨以：異議人即受處分人甲○○於民國96年1 月15
    日凌晨1 時許，駕駛車牌號碼ZZ-3896 號自用小客車，在國
    道一號北上84公里處，限速100 公里之高速公路上，以時速
    121 公里之速度超速行駛，經內政部警政署國道公路警察局
    第二警察隊楊梅分隊員警依道路交通管理處罰條例第33條第
    1 項第1 款規定，掣發內政部警政署國道公路警察局公警局
    交字第Z00000000 號舉發通知單予以舉發，嗣受處分人於舉
    發通知單上所載之應到案日期即96年1 月30日前向原處分機
    關即高雄市政府提出申訴，經原處分機關函請舉發單位即內
    政部警政署國道公路警察局第二警察隊調查結果，仍認受處
    分人有前揭違規行為，原處分機關即於96年8 月14日，依道
    路交通管理處罰條例第33條第1 項第1 款、第63條第1 項第
    1 款，以高市府交裁字第32-Z00000000號裁處受處分人罰鍰
    新臺幣（下同）6千元，並記違規點數1 點。
二、聲明異議意旨則略以：依道路交通管理處罰條例第7 條之2
    第7 項第11款規定，員警以測速器執行超速取締，於高速公
    路、快速道路上，應於至少300 公尺前，明顯標示之，本件
    警告標誌告示牌設立於測速地點前3.1 公里，即國道1 號北
    上87.1公里處，已未能達到法律規定應設置警告標誌係為提
    醒駕駛人注意速限之立法目的，是本件即屬「隱匿性執法」
    ，又根據警政署所稱隱匿性取締會設定在超速40公里以上才
    告發，而本件為員警於所為之隱匿性執法，舉發異議人經測
    速時速為121 公里，有超速21公里之違規行為，未逾40公里
    ，非屬應告發之行為，是異議人對原裁決不服，爰依法聲明
    異議云云。
三、按行車速度，依速限標誌或標線之規定，道路交通安全規則
    第93條定有明文。復按汽車行駛高速公路及快速公路，應依
    速限標誌指示，高速公路及快速公路交通管制規則第5 條亦
    有規定。再按汽車行駛於高速公路、快速公路或設站管制之
    道路，不遵使用限制、禁止、行車管制及管理事項之管制規
    則而行車速度超過規定之最高速限或低於規定之最低速限者
    ，處汽車駕駛人3 千元以上6 千元以下罰鍰，道路交通管理
    處罰條例第33條第1 項第1 款規定甚詳；又依同法第63條第
    1 項第1 款規定，汽車駕駛人違反道路交通管理處罰條例第
    33條第1 項之規定者，應記違規點數1 點。此外，依違反道
    路交通管理事件統一裁罰基準表規定，小型車行駛於高速公
    路上，而行車速度超過規定之最高速限20公里以上未滿40公
    里，嗣為警逕行舉發，未經繳納罰鍰或到案聽候裁決而經主
    管機關逕行處罰者，對汽車駕駛人處以6 千元之罰鍰。
四、經查：異議人即受處分人甲○○確於96年1 月15日凌晨1 時
    許，駕駛車牌號碼ZZ-3896 號自用小客車，在國道一號北上
    84公里處，限速100 公里之高速公路上，以時速121 公里之
    速度超速行駛，為異議人所自承，且本件係值勤員警以雷射
    測速槍進行測速，其原理係以雷射光束瞄準單一目標車進行
    偵測，偵測時不受其他車輛之干擾及當時道路上車流量之影
    響，且本件員警使用之雷射測速槍，最大正負誤差值為時速
    2 公里，甫於95年3 月24日進行保養，經測試其功能均正常
    等事實，有原舉發單位即內政部警政署國道公路警察局第二
    警察隊公警二交字第0960271303號書函1 紙、志伸股份有限
    公司95年3 月24日志字第06BA152 號函影本1 紙，及雷射測
    速槍功能及使用說明文件1 份等在卷可證（見本院卷第10、
    16、17至20頁），是異議人前揭於高速公路上違規超速之事
    實，自堪認屬實。異議人雖以前揭情詞置辯，然依道路交通
    管理處罰條例第7 條之2 第1 項第7 款、第2 項第9 款及第
    3 項之規定，對於超速之違規行為，可採用固定或非固定式
    科學儀器取得證據資料，但於一般道路須至少於100 公尺，
    於高速公路、快速公路須至少於300 公尺前，明顯標示之。
    而本案舉發單位係由員警持精密之雷射測速儀器進行蒐證，
    並依規定於違規地點前方3.1 公里處設置「前有測速照相，
    保持安全距離」警告示牌，有告示牌照片2 張在卷可稽（見
    本院卷第11頁），足見舉發單位已依法定方式進行蒐證，員
    警依法舉發，並無違誤。再道路主管機關依各處道路先天地
    形及其他客觀條件之不同，考量駕駛人之行車安全，本即有
    不同之速限規定，而於高速公路上，每間隔一定距離，亦均
    設置有該路段之速限標誌，以使駕駛人知悉，是以異議人駕
    駛車輛行駛於高速公路上，本應隨時注意該路段之速限規定
    及自身車速，尚不得以警告標誌距離過遠，致其因一時疏忽
    而超速等理由，即免於處罰，是異議人稱本件屬「隱匿性執
    法」云云，自不足採。另前揭報章媒體報導介紹警察單位內
    部自訂之執法標準，並無法律效力，標準異議人超速之違規
    行為已屬明確，亦不得據此主張免責。從而，原處分機關依
    前述道路交通管理處罰條例規定，裁處異議人罰鍰6 千元，
    併計違規點數1 點，核無違誤。本件異議為無理由，應予駁
    回。
五、據上論斷，應依道路交通管理處罰條例第87條第2 項，道路
    交通案件處理辦法第19條，裁定如主文。
中　　華　　民　　國　　96　　年　　11　　月　　30　　日
                      交通法庭  法　官  陳思帆
以上正本證明與原本無異。
如不服本裁定，應於送達後5日內，向本院提出抗告狀。
中　　華　　民　　國　　96　　年　　11　　月　　30　　日
                                書記官  王高山
